臺灣高等法院刑事判決
                                   108年度上易字第2047號
上  訴  人
即  被  告  游明達



指定辯護人  本院公設辯護人李廣澤
上列上訴人因違反毒品危害防制條例案件，不服臺灣宜蘭地方法
院108年度易字第228號，中華民國108年8月20日第一審判決（起
訴案號：臺灣宜蘭地方檢察署107年度毒偵字第1348號、108年度
毒偵字第124號），提起上訴，本院判決如下：
    主  文
上訴駁回。
    事  實
一、游明達前因施用毒品案件，經臺灣臺北地方法院裁定送觀察
    、勒戒後，認有繼續施用毒品之傾向，再經同法院裁定令入
    戒治處所施以強制戒治，於民國91年1月15日戒治期滿釋放
    出所，並由臺灣臺北地方檢察署檢察官以91年度戒毒偵字第
    33號為不起訴處分確定。於前開強制戒治執行完畢釋放後5
    年內之92年間再因施用毒品案件，經臺灣宜蘭地方法院（下
    稱宜蘭地院）裁定令入戒治處所施以強制戒治（嗣因法律修
    正而於93年1月9日停止強制戒治），並經宜蘭法院以92年度
    宜簡字第249號判處有期徒刑6月確定。又因施用毒品案件，
    經宜蘭地院以105年度簡字第420號判處有期徒刑6月確定；
    復因轉讓毒品案件，經宜蘭地院以105年度訴字第185號判處
    有期徒刑7月確定，上開2罪嗣經宜蘭地院以105年度聲字第8
    49號裁定定應執行有期徒刑1年確定，於106年11月18日縮刑
    期滿執行完畢。猶不知戒除毒品，復基於施用第二級毒品甲
    基安非他命之犯意，分別為下列犯行：
(一)於107年12月4日上午8時許，在宜蘭縣○○鄉○○路0段000巷00
    號居所，以將甲基安非他命置於錫箔紙上面以火燒烤後吸食
    煙霧之方式，施用第二級毒品甲基安非他命1次。嗣於107年
    12月7日17時5分許，為警在上址居所查獲，並扣得甲基安非
    他命1包（毛重0.1927公克，取樣0.0050公克，驗餘毛重0.1
    877公克），經其同意後，為警對其採取尿液送驗，結果呈
    安非他命類（安非他命、甲基安非他命）陽性反應，始悉上
    情。
(二)於108年1月11日15時15分許為警採尿時起回溯96小時內之某
    時，在上址居所，以將甲基安非他命放置於玻璃球內用火燒
    烤再吸食煙霧之方式，施用第二級毒品甲基安非他命1次。
    嗣於108年1月11日因其為毒品調驗人口經警通知採尿，送驗
    結果呈安非他命類（甲基安非他命陽性）反應，始悉上情。
二、案經宜蘭縣政府警察局宜蘭分局（下稱宜蘭分局）報告臺灣
    宜蘭地方檢察署（下稱宜蘭地檢署）檢察官偵查起訴。
    理  由
壹、程序方面：
一、按現行犯，不問何人得逕行逮捕之。犯罪在實施中或實施後
    即時發覺者，為現行犯。有左列情形之一者，以現行犯論：
    一、被追呼為犯罪人者。二、因持有兇器、贓物或其他物件
    、或於身體、衣服等處露有犯罪痕跡，顯可疑為犯罪人者刑
    事訴訟法第88條第1項、第2項及第3項分別定有明文。次按
    搜索，經受搜索人出於自願性同意者，得不使用搜索票。但
    執行人員應出示證件，並將其同意之意旨記載於筆錄，刑事
    訴訟法第131條之1亦定有明文。經查，警方於上揭事實一(
    一)對被告所為逮捕及搜索程序，依上訴人即被告游明達於
    本院審理時供稱：警員是在門口看到垃圾桶有毒品的塑膠袋
    ，才叫我過來等語（見本院卷第146頁），可知當時客觀情
    狀顯示被告具有涉嫌毒品犯罪之行為人可能性，故警員依據
    此情判斷，認被告顯可疑為犯罪行為人而予逮捕，有宜蘭分
    局執行逮捕告知本人通知書在卷可參（見警蘭偵字第107002
    9049號卷第15頁），自合於刑事訴訟法前開逮捕規定，要無
    不法。再觀以宜蘭分局扣押筆錄執行依據之「依刑事訴訟法
    第131條之1經受搜索人同意執行搜索。受搜索人簽名欄位」
    所示，被告確實簽名及捺印其上（見警蘭偵字第1070029049
    號卷第17頁），參以被告於警詢時之陳述（見警蘭偵字第10
    70029049號卷第1至10頁），並無意識不清或無辨識能力之
    情狀，當可理解搜索之意義及效果，且有參與該程序及表達
    意見之機會，然其該時並無表示拒絕之情，反而願意簽名及
    捺印其上，於翌日宜蘭地檢署檢察官對其偵訊時亦無表示警
    方搜索程序有何不合法之情（見1348毒偵卷第25頁正、反面
    ），顯徵被告應係本於自主意志而同意搜索，則警方所為，
    自合於刑事訴訟法前開同意搜索規定，難認有何不法。是被
    告就此所辯：伊不算現行犯，並無同意搜索，警員搜索程序
    違法云云，要屬事後卸責之詞，並不可採。
二、證據能力：
　　本件認定事實所引用卷內以下卷證資料（包含文書證據、物
    證等證據），並無證據證明係公務員違背法定程序所取得；
    而檢察官、被告及其辯護人對本院提示之卷證，於言詞辯論
    終結前亦未聲明異議（見本院卷第146至148頁），且卷內之
    文書證據，亦無刑事訴訟法第159條之4之顯有不可信之情況
    與不得作為證據之情形，被告亦未曾提及檢察官在偵查時，
    有任何不法取供之情形，且客觀上並無顯不可信之情況。綜
    上，依刑事訴訟法第159條至159條之5之規定，本件認定事
    實所引用卷內以下卷證資料，均有證據能力。
貳、實體方面：
一、認定事實所憑之證據及理由：前揭事實一(一)及(二)，業據
    上訴人即被告游明達於原審準備程序、審理及本院審理時坦
    承不諱（見原審卷第34頁反面、第51頁反面、第55頁正面，
    本院卷第150頁）。且被告上開2次經警查獲並依法採集其尿
    液送請慈濟醫院以酵素免疫分析法初步檢驗及以氣相層析質
    譜儀法確認檢驗結果，分別呈安非他命類（安非他命及甲基
    安非他命）、安非他命類（甲基安非他命）陽性反應一節，
    有毒品犯罪嫌疑人尿液採驗作業管制紀錄、慈濟大學濫用藥
    物中心檢驗總表各1份及採尿同意書1紙在卷可稽（見警蘭偵
    字第1070029049號卷第27頁，警蘭偵字第1080002124號卷第
    5至7頁，1348毒偵卷第30至31頁），復有宜蘭縣政府警察局
    宜蘭分局扣押筆錄暨扣押物品目錄表、同意搜索切結書、毒
    品初步鑑驗報告單各1份及照片4張在卷可憑（見警蘭偵字第
    1070029049號卷第17至21、23至24頁），並有前揭事實一(
    一)扣案之甲基安非他命1包（毛重0.1927公克，取樣0.0050
    公克，驗餘毛重0.1877公克）可資佐證。又前開甲基安非他
    命1包經送請慈濟大學濫用藥物檢驗中心檢驗結果，確檢出
    含有第二級毒品甲基安非他命成分一節，有該中心出具之鑑
    定書1紙在卷可參（見1348毒偵卷第35頁）。足認被告前開
    任意性之自白核與事實相符，應可採為論罪科刑之依據。從
    而，本件事證已臻明確，被告犯行洵堪認定，應予依法論科
    。
二、論罪：
　　按甲基安非他命屬毒品危害防制條例第2條第2項第2款所定
    之第二級毒品，不得非法持有、施用。核被告先後2次所為
    ，均係犯毒品危害防制條例第10條第2項之施用第二級毒品
    罪。被告施用前各持有第二級毒品甲基安非他命之低度行為
    ，應分別為施用之高度行為所吸收，均不另論罪。又被告所
    犯上述二罪，犯意各別，行為互殊，應予分論併罰。另被告
    有如事實欄所載之前科及執行情形，有本院被告前案紀錄表
    1件在卷可憑，其受有期徒刑之執行完畢，5年以內故意再犯
    本件有期徒刑以上之2罪，均為累犯。又司法院釋字第775號
    解釋，依解釋文及理由之意旨，係指構成累犯者，不分情節
    ，一律加重最低本刑，於不符合刑法第59條所定要件之情形
    下，致生行為人所受之刑罰超過其所應負擔罪責之個案，不
    符罪刑相當原則、比例原則。於此範圍內，在修正前，為避
    免發生上述罪刑不相當之情形，法院就該個案應裁量是否加
    重最低本刑。而本案依被告之累犯及犯罪情節，並無上開情
    事，應依刑法第47條第1項規定，均加重其刑。
三、駁回上訴之理由：        
(一)原審以被告所為事證明確，適用毒品危害防制條例第10條第
    2項、刑法第11條、第47條第1項、第41條第1項前段、第8項
    、第51條第5款之規定，並審酌被告前有竊盜等犯罪科刑紀
    錄，此有本院被告前案紀錄表1紙附卷可參，素行難認良好
    ，復未徹底戒除惡習、遠離毒害，惟念其犯後尚能坦承犯行
    ，並考量施用毒品雖戕害自身之健康，然尚未直接侵害他人
    法益，而毒品危害防制條例之立法目的亦非重在嚴懲此類犯
    行，反係側重於其行為之矯治，兼衡被告於警詢及本院審理
    中自陳現為洗碗工、家庭經濟狀況貧寒、國小畢業之智識程
    度，及檢察官具體求刑意見等一切情狀，分別量處有期徒刑
    6月、6月，並均諭知以新臺幣1,000元折算1日之易科罰金折
    算標準，及定其應執行有期徒刑10月與諭知以新臺幣1,000
    元折算1日之易科罰金折算標準。並說明：扣案之晶體1包（
    毛重0.1927公克，取樣0.0050公克，驗餘毛重0.1877公克）
    ，經送驗後確檢出含有第二級毒品甲基安非他命成分，爰依
    毒品危害防制條例18條第1項前段規定，併同無法完全析離
    之外包裝袋1個，不問屬於犯罪行為人與否，宣告沒收銷燬
    之。至被告自陳用以施用毒品之錫箔紙1張與玻璃球1個，固
    同屬被告犯本案施用毒品所用之物，惟未經扣案，卷內復查
    無證據顯示尚仍存在，又非專供施用毒品之器具，難認將再
    供被告或他人施用毒品之用，沒收或追徵尚欠缺刑法上之重
    要性，爰依刑法第38條之2第2項之規定，不予宣告沒收或追
    徵。經核其認事用法及量刑均無不當。
(二)被告上訴以警方於上揭事實一(一)所為逮捕及搜索程序不合
    法云云，指摘原判決不當，然此經本院指駁如前，是其上訴
    為無理由。又被告上訴以原判決量刑太重，希望從輕量刑云
    云，然按刑之量定，為求個案裁判之妥當性，法律賦予法院
    裁量之權，量刑輕重，屬為裁判之法院得依職權自由裁量之
    事項，苟其量刑已以行為人之責任為基礎，並斟酌刑法第57
    條各款所列情狀，在法定刑度內，酌量科刑，如無偏執一端
    ，致明顯失出失入情形，即不得單就量刑部分遽指為不當或
    違法。查原審於量刑時，已就被告係累犯、前有施用毒品犯
    行經法院判處罪刑及執行觀察、勒戒及戒治之前案紀錄，暨
    本件具體個案中之犯罪所生危害、犯後態度、動機、目的、
    手段、智識程度、生活及經濟狀況等一切情狀予以審酌，業
    如前述，是其量刑既未逾越法定刑之範圍，亦無顯然失之過
    輕或過重，難認有濫用裁量之權限，被告就此上訴，亦無理
    由。綜上，被告上訴意旨所指各情，經核均為無理由，應予
    駁回。
據上論斷，應依刑事訴訟法第368條，判決如主文。
本案經檢察官滕治平到庭執行職務。
中　　華　　民　　國　 108　　年　　12　　月　　25　　日
　              　刑事第六庭    審判長法　官  劉方慈
                                      法　官  許曉微
                                      法　官  林家賢
以上正本證明與原本無異。
不得上訴。
                                      書記官  謝文傑
中　　華　　民　　國　 108　　年　　12　　月　　25　　日
附錄本案論罪科刑法條全文：
毒品危害防制條例第10條：
施用第一級毒品者，處6月以上5年以下有期徒刑。
施用第二級毒品者，處3年以下有期徒刑。